---
title: "Testes de cointegração"
output: pdf_document
---

```{r, include = F, echo = FALSE}
knitr::opts_chunk$set(comment = NA, warning = FALSE, message = FALSE)

library(tidyverse)
library(tseries)

series <- read_csv("~/Documentos/mono/dados/series_economicas.csv")

series <- series %>% mutate_if(~all((.x > 0) & !lubridate::is.Date(.x)), log)

```

\begin{center}\LARGE{Testes de co-integração para várias combinações das variáveis}\end{center}
\begin{center}\large{Philips-Ouliaris}\end{center}

Sem a variável de concentração agora:

$$ \text{spread} = \beta_0 + \beta_1\text{selic} + \beta_2\text{inad} + \beta_3\text{pib\_mensal\*} + \beta_4\text{igp\_di\*} $$


Após serem retiradas as variáveis estacionárias, o pib_mensal e o igp_di, os testes sugerem que nenhuma das séries diagnosticadas como não-estacionárias co-integram entre si.

```{r, echo = F, warning = F}

teste_cointegracao <- function(dataframe, n) {
  # lista com cada combinação das n variaveis
  combinacoes_lista <- combn(names(dataframe), n, simplify = F)
  # dataframe das combinações
  combinacoes_df <- combn(names(dataframe), n, simplify = T) %>%
    t() %>%
    as_tibble()
  # todas as combinações como um dataframe
  dataframes <- map(combinacoes_lista, ~ subset(dataframe, select = .x))
  # teste de cointegração (Phillips-Ouliaris)
  cointegration_test <- function(x) po.test(x) %>% unlist() %>% `[`(3)
  # iterar sobre os dataframes das combinações e aplicar o teste
  combinacoes_df["resultado"] <- sapply(dataframes, cointegration_test)
  return(combinacoes_df)
}

series_nao_estacionarias <- series %>% select(-date, -igp_di, -pib_mensal)
map(2:length(names(series_nao_estacionarias)),
    ~teste_cointegracao(series_nao_estacionarias %>% mutate_all(log), .x))

```

\newpage
\begin{center}\large{Teste de Engle-Granger}\end{center}

$\vspace{0.5cm}$

Pode-se chegar à mesma conclusão no teste de Engle-Granger. Mas aqui o teste requer que se especifique qual é a variável dependente e as variáveis indenpendentes:

$\vspace{0.5cm}$

```{r, echo = F}

library(aTSA)

coint.test(series %>% select(spread) %>% as.matrix,
           series %>% select(-spread, -date, -igp_di, -pib_mensal) %>% as.matrix,
           nlag = 1)

```

$\vspace{2cm}$

\begin{center}\large{Teste de Johansen}\end{center}

```{r, echo = F, include = T}

library(urca)
ca.jo(series %>% select(-date))

```
