---
title: "Testes de raiz unitária"
output: pdf_document
---

```{r, include = F, echo = FALSE}

knitr::opts_chunk$set(comment = NA, warning = FALSE, message = FALSE)

```

```{r, echo = F}

suppressPackageStartupMessages(library(tidyverse))

series <-
  read_csv("~/Documentos/mono/dados/series.csv") %>%
  dplyr::select(-date) %>%
  na.omit()

time_series <-
  series %>% ts(start = c(2011, 1), frequency = 12)

```

# Gráficos de todas as séries

Cada série conta com `r dim(series)[1]` observações, de periodicidade mensal.

```{r, echo = F, include = T, plot_de_todas_as_series}

time_series %>% plot()

```

# Séries diagnosticadas como estacionárias em cada teste (Augmented Dickey-Fuller)

Foi usado o teste ADF com o número de lags computado pelo critério de seleção de Akaike (com o BIC os resultados não parecem mudar significativamente).

O número de lags é usado para o tratamento de possível autocorrelação serial.

```{r, echo = F, include = T}

library(urca)
library(purrr)

adf_test  <- function(x) ur.df(x, type = tipo, lags = 12, selectlags = "AIC")
cval      <- function(x) x %>% slot("cval") %>% .[1, ] %>% t %>% as.data.frame %>% dplyr::select("5pct")
teststat  <- function(x) x %>% slot("teststat") %>% as.data.frame %>% dplyr::select(starts_with("tau"))
lags      <- function(x) x %>% slot("lags") %>% as.data.frame

augmented_dickey_fuller <- function(series, type, info_criteria) {
  series %>% map(ur.df, type = type, selectlags = info_criteria) %>% map_dfr(teststat) -> tstats
  series %>% map(ur.df, type = type, selectlags = info_criteria) %>% map_dfr(cval) -> cval
  cbind(tstats, cval)
}

cbind(
  variável = series %>% names(),
  augmented_dickey_fuller(series, type = "none", info_criteria = "AIC"),
  augmented_dickey_fuller(series, type = "drift", info_criteria = "AIC"),
  augmented_dickey_fuller(series, type = "trend", info_criteria = "AIC")
) %>% knitr::kable(format = "latex", digits = 2)

```
